【裁判字號】    90,易,1531
【裁判日期】    901213
【裁判案由】    竊盜
【裁判全文】
臺灣臺中地方法院刑事判決                          九十年度易字第一五三一號
    公  訴  人  台灣台中地方法院檢察署檢察官
    被      告  乙○○
    指定辯護人  本院公設辯護人戌○○
右列被告因搶奪等案件，經檢察官提起公訴（九十年度偵字第四一○四號）及移送併
辦（九十年度偵字第九二八九號、一一一一六號、一一七九九號），本院判決如左：
    主  文
乙○○意圖為自己不法之所有，而以搶奪他人之動產為常業，累犯，處有期徒刑捌年
，並應於刑之執行完畢或赦免後，令入勞動場所強制工作參年。扣案之鑰匙貳支沒收
。
    事  實
一、乙○○曾犯搶奪、竊盜等罪，又因違反懲治盜匪條例案件，經本院判處有期徒刑
    二年二月，甫於民國（下同）八十九年一月二十一日執行完畢。猶不知悔改，竟
    起意以騎乘贓車之方式搶奪財物以避免警方之查緝，遂基於意圖為自己不法所有
    之概括犯意，先於如附表一編號一所示時間、地點以自備之鑰匙一支，竊取玄○
    ○所有，車牌號碼ＦＴ九─六二七號重型機車一部，惟尚未作案，即於九十年二
    月二十一日十九時四十分許，在台中縣大里市○○路二二○號，為警查獲，並起
    出上述機車。
二、乙○○因上開機車為警查獲，無作案工具可供使用，遂又基於同一概括犯意，於
    如附表一編號二所示時地，以自備之鑰匙，竊取不詳被害人所有、車號不詳之重
    型機車一部，嗣即騎乘該機車，連續於如附表二編號一至十所示時間、地點，趁
    被害人騎乘機車或單車時將皮包置於腳踏板或置物籃內，或徒步行走，未及提防
    之際，自後方超前被害人，並搶奪被害人之皮包或公事包、手提袋等動產。得手
    後，將其中之現金取出花用，並將其中一部分之行動電話持至臺中縣太平市○○
    路一六三號中立通訊行出賣予不知情之鄭益全、郭怡杏，其餘物品則大部分丟棄
    ，僅少部分留存，並恃行搶所得之金錢維生，以之為常業。其間並於九十年五月
    三日十九時許，在臺中縣太平市○○路○段三十五巷口，趁被害人黃○○進入便
    利商店購物，皮包置於機車置物籃內之際，竊取該皮包（詳如附表一編號四所載
    ）。
三、嗣後如附表一編號二所示之機車又為第三人竊走，乙○○即再基於同一概括犯意
    ，於如附表一編號三所示之時地，竊取盧玉蘭所有，借由何明德使用，車牌號碼
    ＩＺＴ─○九一號重型機車一部（警製附表誤為Ｆ○○），以同一方式連續於如
    附表二編號十一至二十九所示時間、地點搶奪他人之動產，以之為常業。嗣於九
    十年五月二十七日二十時許，在台中縣太平市○○路一六三號中立通訊行欲再度
    變賣搶得之行動電話時，為警循線查獲，並起出車牌號碼ＩＺＴ─○九一號重型
    機車及其所有之鑰匙一支，在該車置物箱內及其住處分別起出如附表二備註欄所
    示之被害人之物品。
四、案經台中縣警察局霧峰分局、臺中市警察局第二及第三分局分別報請臺灣臺中地
    方法院檢察署檢察官偵查起訴及移送併辦。
    理  由
一、訊據被告乙○○對於右揭事實除否認行搶被害人地○○（如附表二編號十三所示
    ）外，餘均坦承不諱，並辯稱：如附表二編號十三所示非其所為，另如附表二編
    號一所示者係乘被害人卯○○在講電話，而將皮包置於機車腳踏板上之際偷竊，
    而非搶奪云云，惟查被害人地○○於警訊及本院審理時均明確證稱：被告搶奪得
    手以後有回頭看，故能確認被告係搶奪之人無誤，並能明確指稱被告所騎機車之
    後三碼為「○九一」，核與被告所竊並用以行搶者相同，（九十年度偵字第一一
    七九九號卷第五十六頁背面、本院九十年八月二十七日審判筆錄），其指述自屬
    可採；另被告趁被害人卯○○講電話之際將其置於機車腳踏板上之皮包取走，其
    行為係乘人不備而非乘人不知，故仍屬搶奪而非竊盜，故被告上開辯解均無可採
    。此外，如附表一、二所示之被竊、被搶情節，業經各被害人分別指述甚詳；而
    被告被逮捕時為警起出多項贓物，有搜索扣押證明筆錄及檢查紀錄各一紙足稽（
    九十年度偵字第一一一一六號卷第第六一頁以下），經各被害人辨認並領回無誤
    ，有贓物認領保管單十二紙附卷足憑（同卷第六五頁以下）。又被告曾多次持中
    古行動電話至臺中縣太平市○○路一六三號中立通訊行變賣，業經證人即該商行
    經營人鄭益全、郭怡杏於警訊中證述甚詳，並有手機收購單二紙附卷可證（九十
    年度偵字第一一一一六號卷第五四頁、第六三頁以下），其中有被害人吳桂月、
    曾月琴遭搶之行動電話各一支，亦經該二被害人於警訊中指陳明確。事證明確，
    被告犯行堪以認定。
二、被告如附表一所示之犯行，係犯刑法第三百二十條第一項之竊盜罪。如附表二所
    示之搶奪犯行，其次數甚多並極為頻繁密集，犯罪時間日、夜均有，甚有同一日
    中作案二次者，足見被告有恃搶為生，賴以為業之情形，係犯刑法第三百二十七
    條之常業搶奪罪。被告前後四次竊盜犯行，時間緊接，犯罪構成要件相同，顯係
    基於概括犯意反覆為之，為連續犯，應依連續犯之規定論以一罪，並加重其刑。
    而其連續竊盜及常業搶奪之間，有方法結果之牽連關係，為牽連犯，應從一重之
    常業搶奪罪處斷。檢察官雖僅就如附表一編號一所示竊盜犯行起訴，惟與前述其
    他犯行間既有連續犯、牽連犯之裁判上一罪關係，故本院得併予審理。又被告曾
    因違反懲治盜匪條例案件，經本院判處有期徒刑二年二月，於八十九年一月二十
    一日執行完畢，於五年以內再犯本件有期徒刑以上之罪，為累犯，應依刑法第四
    十七條規定加重其刑。爰審酌被告前已曾犯搶奪、竊盜、盜匪等罪，品行不佳，
    又犯本件四次竊盜及多達二十九次之搶奪，嚴重破壞社會治安，犯罪所生之損害
    極大，又以竊得之贓車行搶以逃避追緝，手段狡猾，惟犯罪後仍坦承犯行等一切
    情狀，量處如主文所示之刑。
三、再者被告年輕力壯，不思正當工作，竟以搶奪為常業，顯有不勞而獲、好逸惡勞
    之心態，亟有滌除其犯罪劣習，再予教育以矯正其偏差人格及行為之必要，爰依
    刑法第九十條第一項、第二項之規定，諭知於刑之執行完畢或赦免後，令入勞動
    場所強制工作三年。扣案之鑰匙二支（九十年度偵字第四一○四號第二八頁、九
    十年度保管字第一○二○號；本院卷內九十年七月十二日由臺灣臺中地方法院檢
    察署移送，九十年度保管字第三五○六號）係被告所有供行竊所用之物，業經其
    於審理中供承明確，爰依法宣告沒收。其餘扣案之物，或為被害人所有而尚未發
    還者，或屬於被告行搶時所穿著之衣物，並非專供犯罪使用，均不予沒收。被告
    用以行竊之另一支鑰匙因未扣案，為免執行之困難，亦不予宣告沒收。
四、移送併辦意旨另略以：被告另於九十年三月十八日至九十年五月十三日之間，搶
    奪被害人午○○、天○○、宙○、寅○○、甲○○、未○○、丙○○、辛○○、
    Ｃ○○、丑○○、辰○○、Ａ○○、Ｄ○○、岑秀英之財物云云，為被告堅決否
    認，辯稱：所作案件中不含上述在內，警訊之自白不實等語。按「被告之自白，
    不得作為有罪判決之唯一證據，仍應調查其他必要之證據，以察其是否與事實相
    符。」刑事訴訟法第一百五十六條第二項定有明文。經查被告所否認之部分，均
    未扣得相關物證，而上述被害人均未看清搶奪者之容貌，僅能指稱：「身材很像
    」、「背影很像」等，有渠等警訊及本院審理筆錄可稽，而被告係屬中等身材，
    與其身材相似者極多，自不能遽以推定係被告所為，依刑事訴訟法第一百五十四
    條、一百五十五條之意旨，並參照最高法院三十年度上字第八一六號判例：「認
    定不利於被告之事實，須依積極證據，苟積極證據不足為不利於被告事實之認定
    時，即應為有利於被告之認定，更不必有何有利之證據。」，應為對被告有利即
    無罪之認定，惟此部分檢察官係與如附表二編號一（被害人林仲寅、林淑慧）、
    十三（被害人地○○）、十四（被害人陳惠美）所示之有罪部分以裁判上一罪移
    送併辦，爰不另為無罪之諭知。
五、又移送併辦之事實中，涉及被告乙○○於搶得被害人林仲寅之身分證後，另行起
    意，連續冒用被害人林仲寅名義，將搶奪所得行動電話出售他人，並偽造林仲寅
    名義之販賣者資料，向收購行動電話之人提出行使多次，又於警訊中冒林仲寅之
    名應訊，連續偽造「林仲寅」署押多次等行為，涉有偽造私文書罪嫌，因與起訴
    之竊盜犯行間並無當然之方法結果之牽連關係，未經檢察官起訴，本院無從併予
    審理，故此部分應由檢察官另行為適法之處理，附此敘明。
據上論斷，應依刑事訴訟法第二百九十九條第一項前段，刑法第三百二十七條、第五
十六條、第三百二十條第一項、第五十五條、第四十七條、第九十條第一項、第二項
、第三十八條第一項第二款，罰金罰鍰提高標準條例第一條前段，判決如主文。
本案經檢察官郭景東到庭執行職務
中      華      民      國    九十      年     十二     月     十三     日
                                臺灣臺中地方法院刑事第七庭
                                        法  官  林念祖
~x2;
附表一：
編號  犯  罪  時  間    行竊地點及方法          所   竊   財   物   被害人   備        註
      （中華民國）                              （現金之單位為新
                                                  臺幣）
  一  九十年二月二十日  臺中市○○路、五權路    車牌號碼ＦＴ九─    玄○○   被害人已領回
      二十三時許        口附近，以自備鑰匙      六二七號重型機車
                        （鑰匙有扣案）
  二  九十年三、四月間  臺中市○○路、林森路    車號不詳之重型機車  不詳     嗣後又被
~x2;
      某日              口附近，以自備鑰匙                        第三人竊
                        （鑰匙未扣案）                                       走
  三  九十年五月六日    臺中市○○路、互助街    車牌號碼ＩＺＴ─    何明德   盧玉蘭之女謝
      二十一時許        口附近，以自備鑰匙      ○九一號重型機車    （原為   雅庭代為領回
                        （鑰匙有扣案）                              盧玉蘭
  四  九十年五月三日    臺中縣太平市○○路一    皮包一個（內有身    黃○○   現金花用一空
      十九時許          段三十五巷口            分證、駕照、信用             駕照、身分證
                                                卡、現金五千元、             、健保卡、皮
                                                提款卡                       包由被害人領
                                                                             回，其餘已遭
                                                                             被告丟棄
附表二：
編號  犯  罪  時  間    行    搶    地    點    所   得   財  物    被害人   備         註
      （中華民國）                              （現金之單位為新
                                                  臺幣）
~x2;
  一  九十年三月十七    臺中市○○路三信商銀    皮包一個（內有身    林美慧   現金花用一空，
      日十九時許        前                      份證二枚、駕照、    林仲寅   變造林仲寅駕照
                                                行照、金融卡、學             使用，其餘物品
                                                生證、現金二千元             丟棄
                                                許
  二  九十年三月二十    臺中市○○路干城福利    皮包一個（內有身    張萱華   現金花用一空，
      八日二十時許      中心前                  分證、提款卡、太             其餘物品丟棄
                                                陽眼鏡、現金四千
                                                元許）
  三  九十年四月一日    臺中縣大里市○○路二    皮包一個（內有身    卯○○   現金花用一空，
      十九時許          段六七一巷口            分證一張、鑰匙一   其餘物品丟棄
                                                串、力霸房屋委託
                                                書二份、象牙印章
                                                二個、假玉手環一
                                                個
~x2;
  四  九十年四月十一日  臺中縣大里市○○路益    皮包一個（內有現    申○○   現金花用一空，
      十一時十分許      民路益民國小側門前      金六千元、第一銀             其餘物品丟棄
                                                行大里分行存摺二
                                                本、行動電話一支
                                                、身分證、機車駕
                                                照一枚、行照一枚
                                                、印章三個
  五  九十年四月十二    臺中市○○路與天水東    皮包一個（內有身    林麗芬   現金花用一空，
      日二十一時八分    一街口附近              分證、金融卡、信             其餘物品丟棄
      許                                        用卡、現金二萬元
                                                ）
  六  九十年四月十四    臺中市西屯區○○○街    皮包一個（內有身    戊○○   現金花用一空，
      日二十時四十五    二十五號前              分證、汽車行照、             其餘物品丟棄
      分許                                      駕照、金融卡、信
                                                用卡、玉質印章一
                                                個、行動電話一支
                                                、現金七百餘元）
~x2;
  七  九十年四月二十    臺中市○○路與寧夏路    公事包一個（內有    蔡寶玉   物品丟棄
      七日六時四十分    口附近                  身分證、駕照、信
      許                                        用卡）
  八  九十年四月三十    臺中縣太平市○○○街    皮包一個（內有身    吳桂月   現金花用一空，
      日七時五十分許    口附近                  分證、提款卡、印             行動電話變賣，
                                                章、現金四千元、             其餘物品丟棄
                                 傳訊王股票機一臺
                                                、行動電話摩托羅
                                                拉V3688型序號000
                                                000000000000號一
                                                支）
  九  九十年四月三十    臺中市○○路與河南路    皮包一個（內有信    劉文格   現金花用一空，
      日二十二時三十    口附近                  用卡、現金四千元             其餘物品丟棄
      分許                                      ）
  十  九十年五月三日    臺中縣大里市○○路二    皮包一個（內有身    曾月琴   序號00000000
~x2;
      十七時十分許      段近大明路口            分證、印章各一，             0000000號之行
                                                摩托羅拉行動電話             動電話變賣，
                                                二支，機型L2000              其餘丟棄
                                                及LF2000，序號
000000000000000、
                                                000000000000000
                                                ）
十一  九十年五月七日   臺中市○區○○街一六六  皮包一個（內含信用   庚○○   現金花用一空，
      十八時三十分許   號前                    卡、提款卡、身分證            皮包及私人筆記
                                               、健保卡、存摺、印            本由被害人領回
                                               鑑、行動電話、現金            其餘物品已遭被
                                               一千元、私人筆記本            告丟棄
                                               ）
十二  九十年五月九日    臺中縣大里市○○路大    皮包一個（內有信    巳○○   現金花用一空，
      十七時許          里高中工地旁            用卡、提款卡、身             信件、稅單、藥
                                                分證、健保卡、存             包由被害人領回
                                                摺、印鑑、汽機車             其餘物品已遭被
~x2;
                                                駕照、機車行照、             告丟棄
                                                現金約一千元、私
                                                人信件、房屋稅單
                                                、醫院藥包）
十三  九十年五月十日    臺中市○○路與大公街    皮包一個（內有課    地○○   現金花用一空，
      十時五十分許      口附近                  本及現金一千八百             其餘物品丟棄
                                                元）
十四  九十年五月十日    臺中縣太平市○○路一    皮包一個（內有身    陳惠美   現金花用一空，
      十三時四十分許    六二號前                分證、提款卡、信             其餘物品丟棄
                                                 用卡、現金五百元
                                                、駕照）
十五  九十年五月十一    臺中市大業國中附近      皮包一個（內有身    賴素英   現金花用一空，
      日十二時五十分                            分證、提款卡、現             其餘物品丟棄
許                                        金八千元）
~x2;
十六  九十年五月十五日  臺中市西屯區何仁里      皮包一個（內有汽    子○○   現金花用一空，
      十二時許          二鄰天水西六街十五      機車駕照、身分證             被害人領回汽機
                        之一號前                、眼鏡、健保卡、             車駕照、身份證
                                                提款卡、國際牌Ｇ             、眼鏡、健保卡
                                                Ｄ九○型行動電話             ，其餘物品已遭
                                                、收費站識別證、             被告丟棄
                                                現金一萬一千元）
十七  九十年五月十六日  臺中市○區○○○街      皮包一個（內有現    Ｂ○○   現金花用一空，
      七時四十五分許    九巷八號前              金約九千元、身分             其餘物品丟棄
                                                證、健保卡、存摺
                                                二本、土地銀行及
                      臺新銀行信用卡各
                                                一張、印章一個
十八  九十年五月十八   臺中市○○街四八號前     皮包一個（內有現    楊游玉英 現金花用一空，
      日十二時二十分                            金三千餘元、身分             其餘物品丟棄
      許                                        證、勞保卡、鑰匙
                                                一串
~x2;
十九  九十年五月十八   臺中市○○路與大公街     皮包一個（內有現    Ｇ○○   起出身分證、健
      日十四時五十分   口附近                   金約三千元、身分             保卡、駕照由被
                                                證、健保卡、汽車             害人領回，現金
                                                駕照及行照、信用             遭被告花用一空
                                                卡、提款卡、行照             ，其餘物品遭被
                                                、印鑑、行動電話             告丟棄
                                                、存摺）
二○  九十年五月二十   臺中市○區○○○街       手提袋一個（內有    陳君悅   起出通訊錄、讚
      日二十時許       、民意街口附近           現金四千一百元、             美詩由被害人領
                                                讚美詩、通訊錄、             回，現金遭被告
                                                講義）                       花用一空，其餘
二一  九十年五月二十   臺中市○○區○○路       手提袋一個（內有    壬○○   起出人壽保險資
      一日十八時五十   上                       行動電話、筆記型             料一疊由被害人
      分許                                      電腦各一臺、人壽             領回，其餘遭被
                                                保險資料一疊）               告丟棄
~x2;
二二  九十年五月二十   臺中市○○區○○路       皮包一個（內有身    酉○○○ 現金花用一空
      一日十九時十分   、大進街口附近           分證、健保卡、提             其餘物品丟棄
      許                                        款卡、現金八千元
                      ）
二三  九十年五月二十   臺中市西屯區四川三       皮包一個（內有現    Ｅ○○   現金花用一空
      二日二十二時二   街近青海路口             金一千五百元、身             其餘物品丟棄
      十分許                                    分證、信用卡、行
                                                照）
二四  九十年五月二十   臺中市○○街靠近柳       皮包一個（內有現    宋宜庭   起出行動電話由
      三日十二時三十   川西路                   金一千餘元、身分             被害人領回，
      分許                                      證、汽機車駕照、             現金遭被告花用
                                                行照、提款卡、行             一空，其餘物品
                                                動電話一支）                 丟棄
二五  九十年五月二十   臺中市○區○○街一       手提包一個（內有    丁○○   起出皮夾及鑰匙
      三日十六時三十   八○號前                 現金約三千元、身             圈由被害人領回
      分許                                      分證、信用卡、               現金遭被告花用
~x2;
                                                提款卡、鑰匙圈一             一空，其餘物品
                                                個、皮夾一個）               丟棄
二六  九十年五月二十   臺中市○區○村路二       皮包一個（內有現    亥○○   起出皮包、行動電話、
      四日十四時二十   段一八一號前             金約五千元、身分             汽機車行照、汽
      分許                                      證、健保卡、信用             機車駕照由被害
                                                卡、提款卡、金項             人領回，現金遭
                                                鍊、行動電話一支             被告花用一空，
                                                、汽機車行照、汽             其餘物品丟棄
                                                機車駕照）
二七  九十年五月二十   臺中市○區○○路一       皮包一個（內有現    宇○○○ 現金花用一空，
      五日十一時三十   五八巷五號前             金約四萬餘元、健             其餘物品丟棄
      分許                                      保卡、身分證）
二八  九十年五月二十   臺中市○區○○路與       皮包一個（內有美    己○○   起出皮包、行動
      七日十九時十五   太平路口附近             國運通卡、台新銀             電話、台新信用
      分許                                      行信用卡、行動電             卡由被害人領回
                                                話一支、汽車行照             現金遭被告花用
~x2;
                                                、汽車駕照）                 一空，其餘物品
                                                                             遭被告丟棄
二九  九十年五月二十   臺中縣大里市○○路一     皮包一個（內有現    癸○○   現金花用一空，
      四日二十時三十   八四路十四號前           金約一千餘元、健             其餘物品丟棄
      分許                                      保卡二張、金融卡
                                                信用卡各一張
右正本證明與原本無異。
如不服本判決，應於送達後十日內向本院提出上訴狀 （須附繕本） ，上訴於台灣高
等法院台中分院。
                                        書記官
中      華      民      國    九十      年     十二     月     十四     日
附錄論罪科刑法條
中華民國刑法第三百二十七條
以犯第三百二十五條第一項之罪為常業者，處三年以上十年以下有期徒刑。
第三百二十五條第一項
意圖為自己或第三人不法之所有，而搶奪他人之動產者，處六月以上五年
以下有期徒刑。
中華民國刑法第三百二十條第一項
意圖為自己或第三人不法之所有，而竊取他人之動產者，為竊盜罪，處五
年以下有期徒刑、拘役或五百元以下罰金。


司法院資訊處製作；財團法人民間司法改革基金會備份。
